最高法院刑事判決　　　　　　　　　　　　　　九十一年度台上字第一五○二號
　　上　訴　人　甲○○
　　選任辯護人　王炳輝律師
　　　　　　　　吳瑞堯律師
　　　　　　　　楊譜諺律師
右上訴人因違反毒品危害防制條例案件，不服台灣高等法院台中分院中華民國九十一
年一月八日第二審判決（九十年度上訴字第一六六六號，起訴案號：台灣苗栗地方法
院檢察署八十九年度偵字第四○八六號），提起上訴，本院判決如左：
　　主  文
原判決撤銷，發回台灣高等法院台中分院。
　　理  由
本件原判決認定上訴人甲○○意圖營利，基於販賣第二級毒品安非他命之概括犯意。
於民國八十九年九月二十八日晚上，在苗栗縣頭份鎮金天地遊藝場，以新台幣（下同
）二千元之價格，販賣安非他命一包予許煥成。旋許煥成於翌日下午一時許，為警查
扣上開安非他命一包，乃向警方供出該安非他命係向上訴人所購買。經警方授意許煥
成以行動電話，向上訴人佯稱欲再購買安非他命二千元。嗣上訴人於同日下午六時二
十分許，攜帶安非他命一包（淨重一點二四公克），至苗栗縣頭份鎮○○○路三二巷
一六號三樓許煥成住處，欲販賣予許煥成時，為警當場查獲等情。因而撤銷第一審判
決，改判論處上訴人連續販賣第二級毒品（累犯）罪刑，固非無見。
惟查：(一)依刑法第四十七條之規定，累犯之成立，必須曾受有期徒刑之執行完畢，或
受無期徒刑或有期徒刑一部之執行而赦免後，五年以內再犯有期徒刑以上之罪者，始
足當之。所謂執行完畢，如係經假釋出獄者，須在無期徒刑假釋後滿十五年，或在有
期徒刑所餘刑期內未經撤銷假釋者，其未執行之刑，始得以已執行論。如其為二以上
徒刑併執行者，假釋所定最低應執行之期間，合併計算之；其所餘刑期，亦應合併計
算，此觀刑法第七十九條第一項前段、第七十九條之一第一項、第三項之規定甚明。
是以，在二以上有期徒刑合併執行之情形，經許其假釋出獄者，不論假釋出獄前所執
行之期間是否已逾其中任一罪之刑期，在假釋期間內均應認為尚未執行完畢；斯時，
若再犯有期徒刑以上之罪，自不得論以累犯。原判決謂上訴人於八十二年間曾犯竊盜
等罪，經台灣台北地方法院判處有期徒刑四年六月確定，於八十五年十二月二十六日
執行完畢；復於八十五年間犯違反槍砲彈藥刀械管制條例罪，經台灣新竹地方法院判
處有期徒刑十月，於八十七年八月二十一日執行完畢。而於五年以內再犯本件有期徒
刑以上之罪，應構成累犯。但依卷附之上訴人前科資料所載（見偵查卷第二三至三一
頁、原審卷第二六至三七頁），上訴人於八十五年間，因犯違反槍砲彈藥刀械管制條
例及竊盜罪，分別經判處有期徒刑十月，自八十五年十一月二十六日起算刑期，原應
至八十七年八月二十一日期滿。又其於八十二年間所犯竊盜等罪，經判處有期徒刑四
年六月，自八十一年十一月三十日入監執行，嗣於八十三年七月五日假釋出監，原應
至八十五年十二月二十六日假釋期滿，然於假釋期間經撤銷假釋，而自八十七年八月
二十二日起，接續於前揭違反槍砲彈藥刀械管制條例等案之後，執行其殘刑二年五月
二十一日，指揮書原執行完畢日期為九十年二月十一日。再者，上訴人另於八十五年
間犯竊盜、違反麻醉藥品管理條例、煙毒等罪，分別經判處罪刑，而由台灣新竹地方
法院裁定應執行有期徒刑二年三月；及因犯違反槍砲彈藥刀械管制條例罪，經台灣雲
林地方法院判處有期徒刑二月，而自九十年二月十二日起，接續於上開撤銷假釋之殘
刑之後執行。其後於八十九年六月八日假釋出監，原應至九十二年四月十七日期滿。
如上訴人報請許可假釋所須最低應執行期間，係合併前揭犯罪計算，則其假釋期間（
即殘刑期間）亦合併計算之，在假釋期間內，均應認為尚未執行完畢。實情究竟如何
？此與認定上訴人是否應構成累犯攸關，原判決並未詳予調查審酌，遽依累犯論處，
難認已盡職權調查能事。(二)卷宗內之筆錄及其他文書可為證據者，應向被告宣讀或告
以要旨，為刑事訴訟法第一百六十五條第一項所明定。事實審法院自應踐行該項程序
，使被告瞭解該等證據書類之內容及意旨，並為充分之辯論，始得採取該等證據作為
判決之基礎，否則即有同法第三百七十九條第十款所規定「應於審判期日調查之證據
未予調查」之違法，並違背同法第一百五十五條第二項所稱「未經合法調查之證據，
不得作為判斷之依據」之規定。原判決採取證人即承辦警員廖炳儀之證言，作為認定
上訴人為本件犯行之犯罪證據之一，但依原審審判筆錄之記載，並未就此部分踐行調
查程序，使上訴人有辯解之機會，即逕採為論罪之依據，自難認適法。(三)有罪判決書
理由之說明必須互相一致，方為合法。倘若理由之說明不相一致，按諸刑事訴訟法第
三百七十九條第十四款後段規定，自屬判決理由矛盾之當然違背法令。原判決理由一
內採取證人許煥成於警訊時所證述：伊曾向上訴人購買安非他命「四、五次」，每次
購買二千元等情，作為上訴人有販賣安非他命犯行之證據之一（見原判決第三頁第十
四行至第四頁第九行）。意指許煥成於警訊時之前開供證，全部得採為證明上訴人犯
罪之證據。然理由三內則謂許煥成於警訊時所供稱其曾向上訴人購買四、五次安非他
命等情，僅其中關於上訴人曾於案發前一日晚上販賣安非他命，及案發當日販賣安非
他命未遂之供述為可採，其餘供述則無從採為證明上訴人犯罪之證據。互核以觀，足
見原判決理由之說明前後齟齬不一，難謂無理由矛盾之違誤。以上或為上訴意旨所指
摘，或為本院得依職權調查之事項。上訴人上訴意旨指摘原判決不當，非無理由，應
認有發回更審之原因。又原判決不另為無罪諭知部分，因公訴人認其與本件有罪部分
，有裁判上一罪關係，亦應併予發回。
據上論結，應依刑事訴訟法第三百九十七條、第四百零一條，判決如主文。
中      華      民      國    九十一    年      三      月    二十一    日
                              最高法院刑事第六庭
                                  審判長法官  吳  雄  銘
                                        法官  池  啟  明
                                        法官  石  木  欽
                                        法官  郭  毓  洲
                                        法官  吳  三  龍
      右正本證明與原本無異
                                              書  記  官
中      華      民      國    九十一    年      三      月    二十七    日
